【裁判字號】    95,上訴,62
【裁判日期】    950222
【裁判案由】    強盜等
【裁判全文】
臺灣高等法院臺中分院刑事判決          95年度上訴字第62號
上  訴  人
即  被  告  丙○○
                    （現於臺灣彰化監獄彰化分監執行中）
指定辯護人  朱元宏律師
上列上訴人因強盜等案件，不服臺灣彰化地方法院94年度訴字第
1537號中華民國94年11月30日第一審判決（起訴案號：臺灣彰化
地方法院檢察署94年度偵字第1622、5379號；併辦案號：臺灣彰
化地方法院檢察署94年度偵字第6805號），提起上訴，本院判決
如下：
    主  文
上訴駁回。
    事  實
一、丙○○因缺錢花用，竟先後為下列強盜、準強盜及搶奪行為
    ：
  (一)強盜部分：丙○○基於意圖為自己不法所有之概括犯意，先
    於94年2月17日中午12時40分左右，佩戴其所有之銀色安全
    帽及綠色口罩，騎乘其弟弟許景銘所有車號M59-533號紅色
    重型機車，途經彰化縣埔鹽鄉○○村○○路○段3之6號前，
    遇見昔日同學乙○○，竟攜帶其母黃春伶所有客觀上足供兇
    器使用之西瓜刀1把，抵住乙○○腰部，及口出穢語辱罵並
    恫稱：「幹你娘！你別以為是同學，我就不敢！」等語（公
    訴意旨漏載），以此強暴、脅迫手段，至使乙○○心生畏怖
    ，不能抗拒，而自皮包中取出現金新臺幣（下同）50元交付
    ，丙○○猶未滿足，在乙○○仍不能抗拒之際，復當場接續
    強取其前開剩餘現金1,800元之皮包，得手後至彰化縣埔鹽
    鄉○○村○○路國立溪湖高中打廉橋旁，將現金取出後，始
    將皮包返還乙○○（公訴意旨漏載使乙○○交付50元部分）
    。丙○○雖曾於94年5月7日至94年5月20日，曾因他案遭收
    押於臺灣彰化看守所，惟於釋放之後，丙○○竟承前強盜之
    概括犯意，與綽號「阿賢」之真實姓名年籍不詳之成年男子
    （公訴意旨誤為楊儒顯，嗣經不起訴處分），於94年6月29
    日中午12時45分左右，分乘2部機車共同前往彰化縣溪湖鎮
    ○○路109號丁○家中尋訪丁○之子楊正裕未遇，即基於意
    圖為自己不法所有之犯意聯絡，由該成年男子徒手摀住丁○
    口部，以此強暴手段，至使丁○身體自由被壓制，不能抗拒
    ，而由丙○○徒手強取其佩戴之金項鍊1條，得手後，丙○○隨即騎乘其母黃春伶所有車號NPQ-991號重型機車逃逸，
    並將金項鍊變賣得款6,700元朋分，丙○○分得3,200元，綽
    號「阿賢」者分得3,500元。
  (二)準強盜部分：丙○○另行起意，於94年6月21日上午10時30
    分左右，佩戴其所有之銀色安全帽及棕色口罩，穿著T恤衫
    ，騎乘其母黃春伶所有車號NPQ-991號重型機車，前往彰化
    縣溪湖鎮○○路57號戊○○娘家，無故侵入該屋內（無故侵
    入住宅未據告訴），適戊○○返回，乃藉機與之攀談，隨即
    趁戊○○不注意之際，意圖為自己不法所有，徒手掠取其佩
    戴之金項鍊1條得手。戊○○驚覺被害，欲出手奪回金項鍊
    並制止丙○○離去，丙○○為防護金項鍊贓物被取回及脫免
    戊○○逮捕，竟當場持戊○○之母陳黃玉所有之菜刀1把，
    作勢砍殺，予以脅迫，且於騎乘機車欲離開現場之際，丙○○見戊○○拉住機車後方載物架，仍不顧一切，加速行駛，
    將戊○○甩脫在地，以此方式施以強暴後逃逸，並將金項鍊
    變賣得款1,400 元，戊○○因而受有雙腳、手部及臉頰擦傷
    之傷害。
  (三)搶奪部分：丙○○又另行起意，基於意圖為自己不法所有之
    概括犯意，先於94年6月26日晚上19時左右，佩戴其所有之
    銀色安全帽及棕色口罩，穿著T恤衫，騎乘其母黃春伶所有
    車號NPQ-991號重型機車，前往彰化縣埔鹽鄉○○村○○路○
    段（起訴書漏載1段）21號顏劉芸住處，立於門檻上，向屋
    內之顏劉芸詢問有無「阿福」之人，隨即趁顏劉芸不注意之
    際，將手伸入屋內，踰越門扇，掠取其佩戴之金項鍊1條，
    得手後隨即逃逸，並將金項鍊變賣得款3,500元。再連續於
    94 年6月27日晚上18時35分左右，佩戴其所有之銀色安全帽
    及棕色口罩，穿著T恤衫，騎乘其母黃春伶所有車號NPQ-991
    號重型機車，途經彰化縣員林鎮○○路○段2巷鎮興里活動中
    心前，藉機向己○○問路，隨即趁己○○不注意之際，徒手
    掠取其佩戴之金項鍊1條，得手後隨即逃逸，並將金項鍊變
    賣得款3,200元。
二、丙○○嗣於94年2月17日下午14時左右，為警在彰化縣溪湖
    鎮○○里○○○街4號住處循線查獲，並扣得其母黃春伶所
    有而供丙○○強盜乙○○財物所用之西瓜刀1把及其所有當
    時佩戴之銀色安全帽1頂、綠色口罩1副、穿著之深紅色外套
    1件；再於94年7月7日晚上22時15分左右，為警在彰化縣埔
    心鄉○○村○○路○段88號前查獲其餘犯行，並扣得其所有
    作案當時佩戴之銀色安全帽1頂、棕色口罩1副、T恤衫1件。
三、案經彰化縣警察局溪湖分局報告及戊○○訴由彰化縣警察局
    員林分局報告臺灣彰化地方法院檢察署檢察官偵查起訴及移
    送併辦。
    理  由
一、訊據上訴人即被告（下稱被告）丙○○固坦承有於上揭時地
    為強盜及搶奪等犯行，惟辯稱：其並未對被害人乙○○並無
    恐嚇之意思，楊儒顯並未與其共同強盜丁○，而係綽號「阿
    賢」之成年男子；其搶奪被害人戊○○時刀子已經拿在手上
    ，並未感覺有將被害人戊○○拖行在地云云。辯護人並為被
    告辯稱：被告並未使被害人乙○○不能抗拒，應僅成立恐嚇
    取財罪，準強盜罪名在立法上並不妥當，被告亦未使被害人
    戊○○不能抗拒，應僅論以搶奪罪，且強盜罪與準強盜罪部
    分應論以連續犯等語。惟查：
  (一)本案當事人所提出之下列證據，且屬被告以外之人於審判外
    之陳述者，因雙方均同意採為證據（見原審卷第24頁），又
    無不適當情形，符合刑事訴訟法第159條之5第1項規定，應
    得為證據，合先敘明。
  (二)上揭犯罪事實，除被告之自白外，並據證人即告訴人戊○○
    、被害人丁○於警詢、檢察官偵查及原審法院審理中，被害
    人乙○○、己○○於警詢及檢察官偵查中，被害人顏劉芸於
    警詢中分別證述明確（見偵字第1622號偵查卷第11至16頁、
    40 至42頁、第91至92頁，偵字第5379號偵查卷第24至37頁
    、第117至120頁、第146至148頁，原審卷第59至62頁），且
    有被告作案用之西瓜刀1把及歷次犯行所佩戴、穿著之安全
    帽2頂、口罩2副、T恤衫1件、紅色外套1件扣案及扣押筆錄
    、扣押物品目錄表、車籍作業系統－查詢認可資料、案發現
    場及指認照片、作案用機車照片、作案後逃逸之監視器照片
    、中華民國94年日出日沒時刻表、車號查詢重型機車車籍等
    在卷可稽（見偵字第1622號偵查卷第19至21頁、第23頁、第
    24至32頁，偵字第5379號偵查卷第40至43頁、第46至52頁、
    第172頁、第174頁）。
  (三)查被害人乙○○係遭被告丙○○以上述強暴、脅迫手段，先
    使被害人自皮包中取出現金50元交付，再由被告接續強取剩
    餘現金1800元之皮包，得手並取出現金後，始將皮包返還，
    此據證人乙○○證述在卷，公訴意旨漏載脅迫之行為態樣及
    使被害人交付50元部分，應予補充。且查被告持西瓜刀抵住
    被害人乙○○腰部，已足以使其喪失抗拒之能力，辯護人稱
    被告此部分僅應成立恐嚇取財云云，委無足採。
  (四)其次，證人丁○於警詢中原指稱被告與其弟許景銘曾到過伊
    住處找其子，確定是彼等共同強盜云云（見偵字第5379號偵
    查卷第35、37頁），嗣於檢察官偵查中則改稱記不清楚共犯
    面貌、伊之前未曾見過許景銘、共犯有點像楊儒顯但不確定
    （見偵字第5379號偵查卷第119頁），後於警詢中又指稱共
    犯係楊儒顯云云（見偵字第5379號偵查卷第147頁），於原
    審法院審理中復證稱：伊不知道與被告共犯之人是誰，許景
    銘的照片比較像，但伊不太清楚是誰共犯云云（見原審卷第
    60至61頁、第62頁），前後指證反覆不一，而證人楊儒顯於
    警詢及檢察官偵查中亦堅決否認共同強盜等語（見偵字第
    5379號偵查卷第150至151頁、第152至154頁），又卷附之金
    項鍊當票出典即當入日期為94年5月2日，出典人為證人楊儒
    顯之弟楊儒居（見偵字第5379號偵查卷第138頁），出典日
    期早於證人丁○被害日期，則該典物即難認係證人丁○所有
    ，且縱係由證人楊儒顯之弟楊儒居所出典，亦難據此逕認證
    人楊儒顯與被告共同強盜證人丁○，更無從僅因證人丁○反
    覆不一之指證，遽認被告之弟許景銘共同強盜，惟證人丁○
    對於遭被告與另一成年男子合力出手共同強盜一節證述始終
    不移，自應依被告於本院審理中所述，認定其係與綽號「阿
    賢」之真實姓名年籍不詳之成年男子共同強盜。
  (五)再者，證人戊○○於警詢、檢察官偵查中及原審法院審理中
    均一再明確證述被告搶奪後如何將其甩脫在地之情節，且被
    告原已查知證人戊○○擬將其逮捕並奪回金項鍊，因而持菜
    刀予以脅迫，則對其於騎乘機車離去遭證人拉住，當無渾然
    不知之理，其辯稱並未感覺有將證人戊○○拖行在地云云，
    及辯護人為被告辯稱證人戊○○並未達不能抗拒之程度云云
    ，均不足採。又證人戊○○雖供稱其被拉倒地之後因而受有
    雙腳、手部及臉頰擦傷之傷害等語，然該等傷害應非出於被
    告之毆擊所致，而係在整個逮捕過程中因抓住被告所騎乘之
    機車，被告為脫免逮捕而加速離去，證人戊○○因而摔倒於
    地，其身體與地面撞觸磨擦所受之傷害，尚難認係因被告基
    於傷害之故意所造成，無從另論被告以傷害之罪名。惟被告
    於搶奪證人戊○○得手後，有為防護贓物、脫免逮捕，而當
    場施強暴、脅迫於證人戊○○之犯意，並於脫免逮捕過程中
    致戊○○受有上開傷害，從而被告因搶奪為防護贓物、脫免
    逮捕而有施強暴、脅迫於戊○○之犯行應可認定。
  (六)綜上論述，本院認被告上開之自白核與事實相符，可以採信
    ，至其所為辯解則不足採，從而本案事證明確，其犯行均堪
    認定，應依法論科。
三、按西瓜刀客觀上對人之身體、生命具危險性，足供為兇器使
    用，被告丙○○意圖為自己不法之所有，攜帶西瓜刀，以強
    暴、脅迫至使被害人乙○○不能抗拒，而取其財物及使其交
    付，核其所為，係犯刑法第330條第1項之攜帶兇器強盜罪；
    被告意圖為自己不法之所有，推由綽號「阿賢」之成年男子
    以強暴至使被害人丁○不能抗拒，而由被告取被害人之財物
    ，核其所為，係犯刑法第328條第1項之強盜罪；被告意圖為
    自己不法之所有，而搶奪告訴人戊○○之動產，因防護贓物
    、脫免逮捕，而當場施以強暴、脅迫，核其所為，係犯刑法
    第329條、第328條第1項之準強盜罪；又被告意圖為自己不
    法之所有，立於被害人顏劉芸住宅門檻，將手伸入屋內搶奪
    被害人之財物，係與踰越門扇搶奪發生同樣結果之行為（最
    高法院42年度臺上字第359號判例參照），核其所為，係犯
    刑法第326條第1項之踰越門扇搶奪罪；被告意圖為自己不法
    之所有，而徒手搶奪被害人己○○之動產，核其所為，係犯
    刑法第325條第1項之搶奪罪。被告與綽號「阿賢」之真實姓
    名年籍不詳成年男子就上揭強盜被害人丁○犯行，有犯意聯
    絡及行為分擔，皆為共同正犯，公訴意旨誤共同正犯為楊儒
    顯，尚有誤會。被告先後強盜被害人乙○○、丁○犯行，時
    間緊接，方法相同，觸犯基本構成要件相同之罪名，顯係基
    於概括犯意為之，應依刑法第56條連續犯規定論以刑法第
    330條第1項之攜帶兇器強盜罪，並加重其刑；被告先後搶奪
    被害人顏劉芸、己○○犯行，時間緊接，方法相同，觸犯基
    本構成要件相同之罪名，顯係基於概括犯意為之，亦應依刑
    法第56條連續犯規定論以刑法第326條第1項之踰越門扇搶奪
    罪，並加重其刑。本件公訴人併案被告強盜被害人丁○之犯
    行部分，經查與起訴事實部分相同，屬事實上之同一案件，
    附此說明。再連續犯須連續數行為而犯同一罪名，始能成立
    ，所謂犯同一罪名，依司法院大法官會議釋字第152號解釋
    ，指構成犯罪要件相同之罪名而言，因此，擬制之罪與真正
    罪（例如刑法第329 條之準強盜罪與第328條之強盜罪）不
    得成立連續犯（最高法院67年度第6次暨第7次刑事庭庭推總
    會議決議 (一)參照）。準強盜罪與強盜罪犯罪構成要件既
    不相同，依上說明，自無成立連續犯之餘地，公訴意旨及辯
    護意旨均認被告所犯準強盜罪應與強盜罪、攜帶兇器強盜罪
    論以連續犯，尚有未洽。被告所犯上開連續攜帶兇器強盜罪
    、準強盜罪、連續踰越門扇搶奪罪，犯意各別，行為不同，
    罪名互異，應予分論併罰。
四、原審依據上述理由，適用刑法第56條、第326條第1項、第
    329條、第328條第1項、第330條第1項、第51條第5款，並審
    酌被告丙○○有詐欺、脫逃、竊盜等前科，尚未執行完畢，
    素行欠佳，所為犯行造成被害人財物損失，惟犯後能坦認大
    部分之犯罪情節，被害人損失非鉅及其他一切情狀，就攜帶
    兇器強盜部分判處有期徒刑7年6月之刑，就準強盜部分判處
    有期徒刑5年4月之刑，就踰越門扇搶奪部分判處有期徒刑1
    年6月之刑，並定應執行刑有期徒刑14年2月之刑。另敘明扣
    案之西瓜刀雖係供被告強盜被害人乙○○所用之物，然為被
    告之母黃春伶所有，業據被告及其母黃春伶分別於警詢中供
    承在卷（見偵字第1622號偵查卷第9頁、第102至103頁），
    扣案之安全帽、口罩、深紅色外套、T恤衫等物雖為被告所
    有，且為犯案時所穿戴，但非直接供犯罪所用，均不符法定
    沒收要件，無從宣告沒收。經核其認事用法俱無不合，量刑
    亦稱允適，被告提起上訴猶執陳詞否認有施強暴於告訴人戊○○及原判決量刑過重云云，非有理由，應予駁回。
據上論斷，應依刑事訴訟法第368條，判決如主文。
本案經檢察官甲○○到庭執行職務。
中    華    民    國    95    年    2   月  22        日
          刑事第十一庭  審判長法  官  黃  梅  月
                              法  官  黃  日  隆
                              法  官  林  宜  民
上列正本證明與原本無異。
如不服本判決應於收受送達後十日內向本院提出上訴書狀，其未
敘述上訴之理由者並得於提起上訴後十日內向本院補提理由書（
均須按他造當事人之人數附繕本）。
                              書記官  林  桂  鳳
中    華    民    國    95    年    2   月   23       日
                                                      Ａ


司法院資訊處製作；財團法人民間司法改革基金會備份。
